【裁判字號】    97,訴,1552
【裁判日期】    971014
【裁判案由】    違反毒品危害防制條例
【裁判全文】
臺灣臺南地方法院刑事判決              97年度訴字第1552號
公  訴  人  臺灣臺南地方法院檢察署檢察官
被      告  乙○○
上列被告因違反毒品危害防制條例案件，經檢察官提起公訴（97
年度營毒偵字第391號），被告於本院準備程序中，先就被訴事
實為有罪之陳述，經本院合議庭裁定改由受命法官獨任進行簡式
審判程序，判決如下：
    主  文
乙○○施用第一級毒品，累犯，處有期徒刑柒月。
    事  實
一、乙○○前於民國87年間，因施用毒品案件，經本院以87年度
    毒聲字第466號裁定送觀察、勒戒，於87年10月7日出所而執
    行完畢，並經臺灣臺南地方法院檢察署檢察官以87年度營偵
    字第713 號為不起訴處分確定，嗣於前開觀察、勒戒處分執
    行完畢5 年內之91至92年間，又因連續施用第一級毒品案件
    ，經本院以92年度毒聲字第1159號裁定送觀察、勒戒，於92
    年11月14日執行完畢，因認有繼續施用毒品之傾向，經臺灣
    臺南地方法院檢察署檢察官聲請強制戒治並起訴，並由本院
    以92年度毒聲字第2031號裁定令入戒治處所施以強制戒治，
    及以92年度訴字第1277號判決判處有期徒刑8月確定， 戒治
    部分於93年1月9日因毒品危害防制條例修正逕行報結而未執
    行完畢，有期徒刑部分則與前犯肅清煙毒條例罪之殘刑1年9
    月21日接續執行，而於94年11月28日縮短刑期執行完畢。詎
    乙○○仍不思戒除毒癮惡習，竟再基於施用第一級毒品海洛
    因之犯意，於97年7月4日中午12時許，在臺南縣新營市○○
    路路邊友人車上，以將海洛因摻入香菸燒烤吸食之方式，施
    用第一級毒品海洛因1次。嗣於同年月5日上午，因另涉竊盜
    案為警查獲，並於同日中午12時10分許經其同意採尿送驗，
    結果呈嗎啡陽性反應，始查悉上情。
二、案經臺南縣警察局白河分局報告臺灣臺南地方法院檢察署檢
    察官偵查起訴。
    理  由
一、按本件被告乙○○所犯為死刑、無期徒刑、最輕本刑3 年以
    上有期徒刑以外之罪，亦非屬高等法院管轄之第一審案件，
    其於準備程序進行中，先就被訴事實為有罪之陳述，經告知
    簡式審判程序之旨，並聽取檢察官、被告之意見後，本院合
    議庭依刑事訴訟法第273 條之1第1項裁定進行簡式審判程序
    ，是本案之證據調查，依同法第273條之2規定，不受同法第
    159條第1項、第161條之2、第161條之3、第163條之1，及第
    164條至第170條所規定證據能力認定及調查方式之限制，合
    先敘明。
二、又依92年7月9日修正公布、93年1月9日施行之毒品危害防制
    條例第20條、第23條第2 項規定：犯該條例第10條之罪者，
    檢察官應聲請法院裁定，令被告入勒戒處所觀察、勒戒，其
    期間不得逾2 月；觀察、勒戒後，依據勒戒處所之陳報，認
    受觀察、勒戒人有繼續施用毒品傾向者，檢察官應聲請法院
    裁定令入戒治處所強制戒治，其期間為6 個月以上，至無繼
    續強制戒治之必要為止，但最長不得逾1 年；依前項規定為
    觀察、勒戒或強制戒治執行完畢釋放後，5 年後再犯同條例
    第10條之罪者，適用前開觀察、勒戒或強制戒治之規定；觀
    察、勒戒或強制戒治執行完畢釋放後，5 年內再犯同條例第
    10條之罪者，檢察官應依法追訴。是上開規定已將施用毒品
    者之刑事處遇程序，區分為「初犯」、「5年內再犯」及「5
    年後再犯」，依其立法理由，認「初犯」經觀察、勒戒或強
    制戒治後，應為不起訴處分；經觀察、勒戒或強制戒治執行
    完畢釋放後，「5 年內再犯」者，因其再犯率甚高，原實施
    之觀察、勒戒及強制戒治既已無法收其實效，爰依法追訴；
    至經觀察、勒戒或強制戒治執行完畢釋放後，「5 年後再犯
    」者，前所實施之觀察、勒戒或強制戒治已足以遮斷其施用
    毒品之毒癮，為期自新及協助其斷除毒癮，仍適用與「初犯
    」相同之規定，先經觀察、勒戒或強制戒治之程序。故依修
    正後之規定，僅限於「初犯」及「5年後再犯」2種情形，始
    應先經觀察、勒戒或強制戒治程序；倘被告於5 年內已再犯
    ，經依法追訴處罰，縱其第3次（或第3次以上）再度施用毒
    品之時間，在初犯經觀察、 勒戒或強制戒治執行完畢釋放5
    年以後，仍不合於「5年後再犯」之規定，且因已曾於「5年
    內再犯」，顯見其再犯率甚高，原實施觀察、勒戒或強制戒
    治，已無法收其實效，即應依該條例第10 條處罰，至第3次
    （或第3 次以上）施用毒品之時間，是否宜有期間限制？以
    多久為適宜？則分屬刑事政策、專門醫學之範圍，非審判機
    關所能決定，有待循立法途徑解決（最高法院95年5月9日95
    年度第7次刑事庭會議決議及97年度臺非字第405 號、第348
    號裁判意旨參照）。查本件被告前曾受如事實欄所述之觀察
    、勒戒處分，並於87年10月7 日執行完畢，經臺灣臺南地方
    法院檢察署檢察官以87年度營偵字第713 號為不起訴處分確
    定，復於前開觀察、勒戒處分執行完畢後5 年內之91年10月
    間至92年4月7日止，又因施用毒品案件，經本院先後裁定觀
    察、勒戒及強制戒治，並以92年度訴字第1277號判決判處有
    期徒刑8 月確定等情，均分別有刑案資料查註紀錄表、臺灣
    高等法院被告前案紀錄表及上開判決在卷可稽，則被告前既
    曾因施用毒品案件，經觀察、勒戒執行完畢釋放後之5 年內
    ，再犯施用毒品罪，復於本件案發時點第3 次犯施用毒品罪
    ，即非屬毒品危害防制條例第20條第3項所規定之「5年後再
    犯」之情形，揆諸上開最高法院決議及裁判意旨，縱其本次
    所犯施用毒品案件距初犯經觀察、 勒戒程序執行完畢已逾5
    年，仍應由本院依法論罪科刑。
三、上開犯罪事實，業據被告於警詢、偵查及本院審理中均坦承
    不諱，且被告於97年7月5日為警查獲後，經採尿送驗結果，
    確呈海洛因進入人體因代謝分解後之嗎啡陽性反應乙節，有
    正修科技大學超微量研究科技中心檢驗報告、臺南縣警察局
    白河分局毒品犯罪嫌疑人尿液採驗作業管制紀錄清冊各1 張
    （警卷第8至9頁）附卷可稽，堪認被告上開任意性自白，確
    與事實相符。是本件事證明確，被告犯行洵堪認定，應予依
    法論科。
四、按海洛因依其成癮性、濫用性及對社會危害性之程度，已列
    為毒品危害防制條例第2 條第2項第1款所規定之第一級毒品
    ，禁止非法持有及施用；是核被告所為，係犯毒品危害防制
    條例第10條第1 項之施用第一級毒品罪。被告持有第一級毒
    品海洛因之低度行為，為施用之高度行為所吸收，不另論罪
    。再被告曾於94年11月28日受如事實欄所載之罪刑執行完畢
    ，有臺灣高等法院被告前案紀錄表可稽，其於有期徒刑執行
    完畢後5 年內，故意再犯本件有期徒刑以上之罪，為累犯，
    應依刑法第47條第1項規定加重其刑。 爰審酌被告前有施用
    毒品前科，竟仍不知悔改而再施用，顯見其意志不堅，迄未
    能記取教訓，復參酌其所犯施用毒品行為係戕害自己身心健
    康，尚未嚴重破壞社會秩序、侵害他人權益，及其犯罪後坦
    承犯行，尚有悔意等一切情狀，量處如主文所示之刑，以資
    懲儆。
據上論斷，應依刑事訴訟法第273條之1第1項、第299條第1項前
段，毒品危害防制條例第10條第1項，刑法第11條前段、第47條
第1項，判決如主文。
本案經檢察官甲○○到庭執行職務
中    華    民    國     97    年     10    月  14    日
                        刑事第九庭    法  官   蔡盈貞
以上正本證明與原本無異。
如不服本判決應於收受本判決後10日內向本院提出上訴書狀，並
應敘述具體理由。如未敘述上訴理由者，應於上訴期間屆滿後20
日內向本院補提理由書狀（均須按他造當事人之人數附繕本）「
切勿逕送上級法院」。
                                      書記官   陳玉芬
中    華    民    國     97    年     10    月  14    日
附錄本件論罪科刑法條：
毒品危害防制條例第10條第1項
施用第一級毒品者，處 6 月以上 5 年以下有期徒刑。


司法院資訊處製作；財團法人民間司法改革基金會備份。
